【裁判字號】    99,交聲,286
【裁判日期】    990630
【裁判案由】    交管條例聲異
【裁判全文】
臺灣板橋地方法院交通事件裁定         99年度交聲字第286號
原處分機關  交通部公路總局臺北區監理所板橋監理站
受處分人即
異  議  人  甲○○
上列受處分人即異議人因不服交通部公路總局臺北區監理所板橋
監理站於民國99年1 月4 日所為板監裁字第裁41-C00000000號違
反道路交通管理事件裁決書所為處分，經聲明異議，本院裁定如
下：
    主  文
原處分撤銷。
甲○○汽車駕駛人，行經有燈光號誌管制之交岔路口闖紅燈，處
罰鍰新臺幣壹仟捌佰元，記違規點數參點。
    理  由
一、原處分意旨略以：異議人即受處分人甲○○於民國98年1 月
    8 日上午9 時14分許，騎乘車牌號碼708-EGX 號重型機車，
    行經臺北縣新莊市○○路路與民安西路口時，因「紅燈左轉
    」之違規行為，經臺北縣政府警察局新莊分局光華派出所員
    警逕行舉發，爰依道路交通管理處罰條例第53條第1 項、第
    63條第1 項第3 款（裁決書漏引第3 款，應予補充）之規定
    ，處罰鍰新臺幣（下同）4,500 元，並記違規點數3 點。
二、異議意旨略以：伊是綠燈左轉，且因伊拒簽收，執法人員未
    給予紅單，所以伊不知道紅單上面條款、日期、金額，爰聲
    明異議云云。
三、按汽車駕駛人，行經有燈光號誌管制之交岔路口闖紅燈者，
    處新臺幣1,800 元以上5,400 元以下罰鍰；又汽車駕駛人駕
    駛汽車違反道路交通管理處罰條例第53條規定者，除應依該
    條所規定之罰鍰處罰外，並予記違規點數3 點，道路交通管
    理處罰條例第53條第1 項、第63條第1 項第3 款分別定有明
    文。
四、經查：
（一）異議人甲○○上揭違規事實，業經證人即舉發警員乙○○
      到庭結證稱：伊當時執行巡邏勤務，有著制服，騎乘警車
      自民安西路往新樹路方向行駛，異議人是從新樹路左轉民
      安西路，伊是行駛快要到民安西路和新樹路口時，行進方
      向為綠燈，所以新樹路應該是紅燈，異議人是紅燈左轉，
      伊有特別去觀察燈號，顯示民安西路為紅燈時，新樹路一
      定是綠燈，反爭民諳西路是綠燈時，新樹路一定是紅燈等
      語（本院卷第17頁），並有臺北縣政府警察局北縣警交大
      字第C00000000 號舉發違反道路交通管理事件通知單1 份
      在卷可參，衡以證人為執勤警員，僅係於執行勤務適時發
      現異議人有上開情形而逕行舉發，其與異議人素不相識，
      復無怨隙，應無甘冒觸犯偽證之罪責，故意構詞誣陷異議
      人之必要，又證人當時係騎乘機車行駛於民安西路上，對
      於系爭路口號誌應無看認之可能，且異議人到庭後亦不爭
      執確有紅燈左轉之違規行為，堪信證人上揭證詞為真實可
      採，堪認異議人確有紅燈左轉之闖紅燈違規事實無訛。
（二）按違規行為人經當場舉發者，於舉發警員將舉發通知單交
      付其簽名或蓋章收受時，拒絕簽章者，仍應將通知聯交付
      違規行為人收受，並記明事由及交付時間，拒絕收受者，
      應告知其應到案時間及處所，並記明事由與告知事項，視
      為已收受，違反道路交通管理事件統一裁罰基準及處理細
      則第11條第1 項第1 款定有明文。本件異議人經攔停後拒
      簽收違規通知單之情，有前揭舉發違反道路交通管理事件
      通知單1 份附卷可佐，又觀諸前揭通知單，僅記載異議人
      拒簽收之事實，關於舉發員警是否有告知應到案時間及處
      所則付之闕如，而舉發警員乙○○於上開證述中已證稱：
      關於繳納日期及應到案處所伊當時都有說清楚，但是異議
      人不理伊就走了，伊不確定異議人有沒有聽到等語（本院
      卷第18頁），則本件舉發員警於交付違規通知單予異議人
      時，是否確已清楚明確告知本案應到案日期及應到案處所
      ，本院認仍有合理之懷疑，基於事證有疑應利於受處分人
      之原則，應認本件實質之告知程序存有瑕疵，故不得逕依
      前開規定視為已合法交付舉發通知單予異議人收受。此外
      ，復查無其他事證足認原舉發單位或原處分機關曾另行將
      上開舉發通知單送達異議人，其舉發之送達程序既難謂適
      法，自不得將異議人因此遲誤到案期間之不利益結果遽由
      異議人承受。
五、綜上，異議人於前揭時、地有「行經有燈光號誌管制之交岔
    路口闖紅燈」之違規行為，事證已臻明確，應堪認定，然原
    處分機關以異議人逾越應到案期限60日以上，依違反道路交
    通管理事件統一裁罰基準表之規定，就上開違規行為裁處異
    議人最高額罰鍰，顯有不當。本件異議為有理由，原處分應
    予撤銷，另裁定如主文所示，以期適法。
據上論斷，應依道路交通案件處理辦法第20條規定，裁定如主文
。
中    華    民    國    99    年    6     月    30    日
                        交通法庭法  官  俞秀美
以上正本證明與原本無異。
如對本裁定不服，應於送達後5 日內，向本院提出抗告狀（應抄
附繕本）。
                                書記官  謝怡貞
中    華    民    國    99    年    6     月    30    日

司法院資訊處製作；財團法人民間司法改革基金會備份。
